臺灣臺北地方法院刑事裁定　　　　　　　　　　　　　九十三年度聲判字第七五號
　　聲　請　人
　　即 告 訴人　乙○○
　　代　理　人　鄭志政律師
　　被　　　告　甲○○
　　　　　　　　丙○○
右列聲請人因被告等詐欺案件，不服臺灣高等法院檢察署檢察長中華民國九十二年十
月二十日，九十二年度上聲議字第四○二七號駁回聲請再議之處分（原不起訴處分案
號：臺灣臺北地方法院檢察署九十二年度偵續字第一四三號），聲請交付審判，本院
裁定如左：
    主  文
聲請駁回。
    事  實
一、按告訴人不服上級法院檢察署檢察長或檢察總長認再議為無理由而駁回之處分者
    ，得於接受處分書後十日內委任律師提出理由狀，向該管第一審法院聲請交付審
    判。法院認為交付審判之聲請不合法或無理由者，應駁回之。刑事訴訟法第二百
    五十八條之一、第二百五十八條之三第二項前段，分別定有明文。
二、聲請人原告訴意旨略以：被告甲○○及丙○○係夫妻，竟基於意圖為自己不法所
    有之犯意聯絡，於民國八十三年間，以共同出資購買位於臺北縣中和市○○○段
    一○二∣一○地號、門牌號碼為臺北縣中和市○○路一二二八號五樓之房地為幌
    ，致　　使告訴人陷於錯誤，而交付新台幣（下同）六百五十萬元予被告等。被
    告等又於八十三年至八十六年間，未經告訴人之同意，即擅自以前述房地抵押供
    作擔保，以告訴人之名義，向保證責任台北市第一信用合作社（下稱台北一信）
    辦理多筆貸款後，將貸得之款項朋分花用。被告等再於八十七年十二月間，再共
    同基於為自己不法所有之意圖，向告訴人誆稱投資工廠，於數月後即可轉手牟利
    云云，使告訴人陷於錯誤，而交付支票號碼為ＵＡ0000000號及ＴＢ00
    00000號、付款人為聯邦商業銀行南京東路分行及華南商業銀行儲蓄部暨面
    額為三百萬及四百萬元之支票二紙，嗣告訴人發覺前述房地並非向法院拍得，且
    經查詢並無告訴人擔任股東之資料，始知受騙。另被告甲○○於八十八年十二月
    間，在臺北市○○區○○路三段一六○號「福華大飯店」二樓，與告訴人洽商解
    決財務問題之際，竟教唆姓名年籍均不詳之成年男子對告訴人搜身，並對告訴人
    恫稱：「該男子係幫派殺手」、「不得報警」等語。因認被告等共同涉有詐欺、
    背信及偽造文書等罪嫌，而被告甲○○另涉有妨害自由及恐嚇之罪嫌。
三、臺灣臺北地方法院檢察署檢察官偵查結果以：「（一）告訴人及被告等於八十三
    年間，合資購買座落在臺北縣中和市○○○段頂南勢角小段一○二∣一○地號、
    建號為台北縣中和市○○路一二二八號五樓之房地，該筆不動產原係被告甲○○
    之兄王書義自臺灣臺北地方法院所標得，再售予林秀玲，林秀玲再於八十三年間
    將之轉售予告訴人乙○○及被告丙○○，此有土地登記申請書附卷可稽（詳如九
    十二年度偵續字第一四三號偵查卷第八十三頁至九十六頁）。惟證人林秀玲已遷
    為一千零五十萬元等語。林秀玲先前與王書義合夥以超過一千萬元之價格購買前
　　述不動產，且就房貸之利息及房屋之整修，王書義花費達二百五十萬元，故當時
　  以一千三百萬元售予告訴人及被告等，亦據證人王書義到署陳述屬實。又參酌前
    述不動產，確係於八十三年五月二十七日以買賣為原因，移轉登記告訴人與被告
    丙○○名下等情，足認被告甲○○確有介紹告訴人與被告丙○○合作購買不動產
    ，並移轉登記於告訴人名下，冀望轉售得利，至告訴人指訴被告二人有詐欺犯行
　　一事，除其個人片面指訴外，並無其他事證以實其說，既查無積極事證足認被告
　  二人有何詐欺犯行，實難僅憑告訴人片面之指訴，遽為不利於被告二人事實之認
    定。（二）告訴人邀同被告丙○○及訴外人即告訴人郭逢高為連帶保證人，並就
　　前述不動產設定抵押，於八十三年七月十一日向台北一信借用七百萬元，業據證
　  人即台北一信職員呂美蘭及姜偉娳於臺灣臺北地方法院審理九十二年度訴字第一
    四八七號案件時陳述屬實（證人呂美蘭：「在八十三年七月間授信放款業務是由
　　我承辦，系爭借據上經辦的印文是我的，本件的被告乙○○、被告丙○○、被告
　  郭迎高三人都有到場，我也有負責對保，被告丙○○、被告郭迎高所簽的約定書
    上有我的印文，是由我對保。當初撥款是我撥的，我是撥到被告乙○○的活期儲
　　蓄存款帳戶。被告郭逢高是被告乙○○的父親，也有到場，並出具
　  對之用。被告丙○○是被告乙○○及被告郭逢高的朋友。本件的擔保放款是房貸
    。系爭房屋就我印家所及應該是被告乙○○及被告郭逢高的。被告乙○○除了本
    件的貸款外，另外還有一筆信用貸款。當初接洽被告乙○○時，有告知放款的流
    程。」、證人姜偉娳：「被告乙○○的對保是由我承辦，我只負責對保。當初是
    被告乙○○自行到原告公司【即台北一信】昆明分社對保，我有核對本人及印章
    ．．．」），並有借據及約定書影本附卷可稽（附在臺灣臺北地方法院九十二年
    度訴字第一四八七號影卷），故告訴人指訴被告等未經其同意而擅自向台北一信
    借款，而涉有詐欺及偽造文書罪嫌云云，容有誤會。（三）被告甲○○係泛亞食
    品公司苗栗分公司之經理人，有經濟部八十八年十一月二十二日北市建商分字第
    ００四一六一八九號公司執照一紙在卷可佐，且被告甲○○、丙○○確有於八十
    八年間，陸續以匯款或現金存入方式，將資金投入泛亞食品公司及智毫公司共計
    五百六十八萬餘元等情，復有匯款證明聯五紙及現金送款單七紙等在卷為憑，足
    認被告甲○○應有利用告訴人所出之資金，投入上開公司之營運，是被告二人前
    開辯稱確有將告訴人資金用於該等公司週轉使用等語，應非虛構，故告訴人依據
    當時之投資環境，評估認為適合投資，而將資金交與被告二人投資運用，該項商
    業投資利潤之收取及風險之承擔，本屬告訴人預料之內，縱有虧損，亦與常情無
    違，至告訴人指訴查無其為股東之資料一事，係告訴人與被告二人雙方對於約定
    投資方式、內容之認知有所差距，既查無被告二人有將告訴人所出資金挪作己用
    之情事，要難認被告二人有何背信犯行。（四）另告訴人指訴被告甲○○涉有妨
    害自由一情，經訊之證人郭筆山雖於偵查中陳稱被告甲○○於八十八年十二月間
    ，有在福華大飯店內二樓，與告訴人洽商解決二人間財務問題，並由另一名姓名
    年籍不詳之男子在該處對於告訴人搜身等語，然質之被告甲○○則否認上情，經
    查證人郭筆山係告訴人之胞弟，且出資予告訴人供其與被告等從事前述事業，業
    據證人郭筆山陳述綦詳，當亦介入告訴人與被告二人間之債務糾紛，是其證言是
    否毫無偏頗之虞而足堪採信，尚非無疑。（五）告訴人雖執其與被告甲○○之對
    話之錄音帶及錄音譯文，指陳被告等涉有詐欺罪嫌。惟上述錄音帶未得被告之同
    意而予以暗中錄製，乃私人違法取得之證據，其證據能力為何，得否援用於刑事
    訴訟程序，素有爭論。按禁止採為裁判基礎之證據，於法學方法上並不以限於刑
　　事訴訟法所明定者為限，故在我國並不僅限於刑事訴訟法第一百五十六條所明定
　　無證據能力之事由，此在以判例為主之英美法系，固無庸論，即便在與我國相同
　  法例之德國、日本亦是如此，何等證據方法亦禁止作為裁判基礎，即所謂證據禁
    止原則乃經由憲法及刑事訴訟法之原理原則解釋而成，合先敘明。按人民有言論
    、秘密通訊之自由，此乃我國憲法第十一條、第十二條明文保障之基本權。以錄
　  音帶竊錄談話係於他人不知情之情況下截取通訊內容，實已侵害憲法上所賦予之
    秘密通訊自由及表現思想自由，設若自己之言論及行止於任何時地均有被第三者
　　秘密竊聽錄音之虞，則無論於何處已無從真實表達其真實思想，思想表現自由可
　  謂蕩然無存，上揭憲法條文即形同具文，是我國現有通訊保障及監察法對竊聽及
    竊錄加以規範。查上開錄音帶既係「他人」未經法定程序取得，於取得過程已涉
　　及侵害被告等之通訊自由。又竊錄電話談話係對人民基本權之重要侵害，通訊保
　  障及監察法縱明文規範得以竊錄談話，亦僅限於重大犯罪適用（通訊保障及監察
    法第五條第一項參照），以符合憲法第二十三條所明定之比例原則。而觀諸刑法
    第三百三十九條之規定，均非通訊保障及監察法第五條第一項所示之重大犯罪，
    若就該私人違法取得竊聽錄音帶毫無限制予以援用，無異縱容私人違法竊聽。末
    以八十八年四月二十一日刑法第三百十五條之一已增定「無故利用工具或設備窺
    視、竊聽他人非公開之活動、言論或談話者」、「無故以錄音、照相、錄影或電
    磁紀錄竊錄他人非公開之活動、言論或談話者」，應處三年以下有期徒刑、拘役
    或三萬元以下之罰金，經衡量我國刑法已增定本件取得錄音帶及錄影帶之行為乃
    涉刑事犯罪行為，及本件告訴人所指被告犯罪係肇因於兩造間之財務糾紛，若採
　　用上開違法取得證據之錄音帶作為證據，將有害於人身自由之保障，亦無法抑制
　  違法證據之氾濫及違背法庭純潔性之原則，併無法貫徹刑法第三百十五條之一之
    立法意旨，應認該違法取得之本件錄音帶並無證據能力。退步言之，縱不論前述
　　錄言帶之證據能力，前述錄音帶經指揮檢察事務官勘驗，錄音帶所錄之內容與其
　  譯文大致相符，惟內容並非有被告之認諾，被告對告訴人提出尖銳性問題亦無回
　　應，且第二捲錄音帶被告甲○○所言係為激動性言語，有勘驗錄音帶筆錄一紙附
　  卷可稽，要難以該錄音帶遽認被告等對犯罪事實有所自白。再退步言，縱認錄音
    帶所錄得被告等之陳述為自白，然以前揭證人證言及證物，並不足認定被告等涉
　　有何犯罪，已如前述，故參照刑事訴訟法第一百五十六條第二項之規定，徒以被
　  告等之自白，並不足以對被告等為不利之認定，是告訴人持前揭錄音帶認被告等
    涉有告訴意旨所指之犯行，容有誤會。此外，復查無其他積極證據足認被告等涉
　　有告訴意旨所指之犯行，揆諸首揭法條及判例要旨，應認渠等罪嫌有所不足。」
    依刑事訴訟法第二百五十二條第十款處分不起訴。聲請人不服，聲請再議，經臺
    灣高等法院檢察署檢察長審核結果，認為：原檢察官偵查結果，認被告等犯罪嫌
    疑不足，而予處分不起訴，經核尚無不合，以再議無理由，為駁回之處分。
四、聲請人聲請交付審判意旨，略以：（一）檢察官偵訊時要求以表列方式做成聲請
    調查證據，詎料聲請人作成表格列舉證據方式後，檢察官仍未依表格內容調查﹔
    又最高法院並未禁止錄音帶不能當證據，而本案被告等侵害聲請人財產權益數千
    萬元，侵害法益遠高於遠高於錄音蒐證之行為，而被告等每次開庭都否認犯行，
    若不以錄音蒐證，何以對抗被告等？且以比例原則權衡，聲請人為蒐證而錄音絕
    非無故錄音，地方法院檢察署及高等法院檢察署之法律意見誤解刑法第三百十五
    條之一條文真正意義，令人難服。（二）於那麼多錄音對話譯文中，被告甲○○
    都不否認聲請人講話之內容，地檢署及高檢署竟還不能認定被告等用購買法拍屋
    騙取金錢做詐術手段﹔又地檢署兩次皆不調閱該買賣契約書，亦未訊問關係人林
    秀玲，且傳喚關係人王連芳到庭時，並未傳喚聲請人及告訴代理人與其對質，致
    王連芳毫無顧忌虛偽陳述陷害聲請人，確有調查證據不備及違背經驗法則處，嚴
    重違背刑事訴訟程序。（三）被告等對於詐欺聲請人七百萬元買工廠事，詭稱要
    聲請人去買工廠，此即為詐術，但開庭時其等虛偽陳述惟隱名合夥及投資，根本
    無證據，且投入七百萬元後，就算損失亦都應有殘值、若有盈餘即應分配，惟被
    告等連營業報告書都未會算過，況公司仍於營業中，竟無名冊證明聲請人名字，
    惟地檢署竟偵辦方向全部偏差錯誤，認為投資，而為被告等有利認定，認事用法
    違誤，確實調查證據不備，令人難服。（四）被告等冒聲請人名義寫之取款條、
    電匯單及支　出傳票筆跡為被告等多次冒名辦理信用貸款、行使偽造私文書之
    犯行，而檢察官均未調閱，即率爾認被告等皆無偽造文書罪，確為調查證據不備
    ﹔又檢察官援引臺北一信職員之民事筆錄而認被告等詐欺、偽造文書罪嫌尚乏憑
    據，惟金融機構有行員會洩漏客戶個人資料，被告甲○○既是代書，與行員必定
    相熟，故證人所述並不可靠，檢察官不調查書證而採信證人，令人難服。
    （五）檢察官對聲請人聲請調查證據全未調查，且對被告等這麼多違法行為毫不
          在意，亦不將被告等移送測謊，顯有多處調查不備等詞。
五、本院查：
（一）按刑事訴訟法第二百五十八條之一規定，告訴人得向法院聲請交付審判，係對
      於「檢察官不起訴或緩起訴裁量權」制衡之一種外部監督機制，法院僅就檢察
      官所為不起訴或緩起訴之處分是否正確加以審查，以防止檢察機關濫權。依此
      立法精神，同法第二百五十八條第三項規定法院審查聲請交付審判案件時「得
      為必要之調查」，其調查證據之範圍，自應以偵查中曾顯現之證據為限。而依
      同法第二百六十條，對於不起訴處分已確定或緩起訴處分期滿未經撤銷者，得
      再行起訴之規定，其立法理由說明，該條所謂不起訴處分已確定者，包括「聲
      請法院交付審判復經駁回者」之情形在內。是前述「得為必要之調查」，其調
      查證據範圍，更應以偵查中曾顯現之證據為限，不得就告訴人新提出之證據再
      為調查，亦不得蒐集偵查卷以外之證據。否則，將與刑事訴訟法第二百六十條
      之再行起訴規定，混淆不清，亦將使法院兼任檢察官之角色而有回復「糾問制
      度」之虞。且法院為交付審判之裁定時，視為案件已提起公訴，案件即進入審
      判程序，是法院裁定交付審判之前提，必須偵查卷內所存證據已符合刑事訴訟
      法第二百五十一條第一項規定「足認被告有犯罪嫌疑」，檢察官應提起公訴之
      情形，即該案件已經跨越起訴門檻，始應為交付審判之裁定。倘該案件須另行
      蒐證偵查，始能判斷應否交付審判者，因交付審判審查制度，並無如同再議制
      度，得為發回原檢察官續行偵查之設計，法院仍應依同法第二百五十八條之三
      第二項前段規定，以聲請無理由裁定駁回。
（二）被告等詐欺等犯罪嫌疑不足，臺灣臺北地方法院檢察署檢察官已於不起訴處分
      書中詳敘理由，而處分不起訴。聲請人不服，聲請再議，經臺灣高等法院檢察
      署檢察長審核認原檢察官偵查結果，以被告等詐欺罪嫌未足而予處分不起訴，
      經核尚無不合，聲請人之再議無理由，為駁回之處分。經核駁回聲請再議之處
      分，係就1.被告甲○○、丙○○與聲請人於八十三年間，合資購買座落在臺北
　　　縣中和市○○○段頂南勢角小段一０二｜一０地號、建號為臺北縣中和市○○
　　　路一二二八號五樓之房地，該筆不動產原係被告甲○○之兄王書義向本院所標
　　　得，再售予林秀玲，林秀玲再於八十三年間將之轉售予聲請人乙○○及被告丙○○，有土地登記申請書附卷可稽（見九十二年度偵續字第一四三號偵查卷第
　　　八十三頁至九十六頁）。惟證人林秀玲已遷居國外，經原檢察官傳喚未到，而
　　　證人即當時承辦之代書王連方證稱：登記買賣價格為一千零五十萬元等語。林
　　　秀玲先前與王書義合夥以超過一千萬元之價格購買前述不動產，且就房貸之利
　　　息及房屋之整修，王書義共花二百五十萬元，故當時以一千三百萬元售予聲請
　　　人及被告等，核與證人王書義陳述相符。又參酌前述不動產，確係於八十三年
　　　五月二十七日以買賣為原因，移轉登記聲請人與被告丙○○名下等情，並各有
　　　二分之一之應有部分，足認被告甲○○確有介紹聲請人與被告丙○○合作購買
　　　不動產，並已依聲請人出資之比例核算不動產之持分移轉登記於聲請人名下，
　　　自尚難認被告有詐欺情事，再參酌聲請人與被告合購之不動產，原即係王書義
　　　向本院所標得，為法拍屋，與王書義標購之價差，僅在裝潢費，被告並未額外
  　　加價，聲請人與被告合購之不動產，雖非直接購自法院，惟係間接，與聲請人
　　　所稱其原先約定合購之標的物為法拍屋，並無不一致，聲請人此部分之指訴，
　　　因無積極事證資為佐證，其片面指訴，尚難據為認定被告二人詐欺事實之惟一
  　　事證。2.聲請人邀同被告丙○○及訴外人郭逢高為連帶保證人，並就前述不動
      產設定抵押，於八十三年七月十一日向臺北一信借貸七百萬元，業據證人即臺
      北一信職員呂美蘭及姜偉娳於本院審理九十二年度訴字第一四八七號案件審理
      時陳述在卷（證人呂美蘭：「在八十三年七月間授信放款業務是由我承辦，系
      爭借據上經辦的印文是我的，本件乙○○、丙○○、郭迎高三人都有到場，我
      也有負責對保，丙○○、郭迎高所簽的約定書上有我的印文，是由我對保。當
      初撥款是我撥的，我是撥到乙○○的活期儲蓄存款帳戶。郭逢高是乙○○的父
      親，也有到場，並出具
      。本件的擔保放款是房貸。系爭房屋就我印象所及應該是乙○○及郭逢高的。
      乙○○除了本件的貸款外，另外還有一筆信用貸款。當初接洽乙○○時，有告
      知放款的流程。」、證人姜偉娳：「乙○○的對保是由我承辦，我只負責對保
　　　。當初是乙○○自行到原告公司即臺北一信昆明分社對保，我有核對本人及印
　　　章．．．」），並有借據及約定書影本附卷可稽（附在本院九十二年度訴字第
　　　一四八七號影卷），故聲請人指訴被告等未經其同意而擅自向臺北一信借款，
　　　而涉有詐欺及偽造文書罪嫌云云，尚乏憑據。3.被告甲○○係泛亞食品公司苗
　　　栗分公司之經理人，有經濟部八十八年十一月二十二日北市建商分字第００四
　　　一六一八九號公司執照一紙在卷可佐，且被告甲○○、丙○○確有於八十八年
　　  間，陸續以匯款或現金存入方式，將資金投入泛亞食品公司及智毫公司共計五
　　　百六十八萬餘元等情，復有匯款證明聯五紙及現金送款單七紙等在卷為憑，足
　　　認被告甲○○應有利用聲請人所出之資金，投入上開公司之營運，是被告二人
　　　前開辯稱確有將聲請人資金用於該等公司週轉使用等語，應非虛構，故聲請人
　　　依據當時之投資環境，評估認為適合投資，而將資金交與被告二人投資運用，
  　　該項商業投資利潤之收取及風險之承擔，應屬聲請人事先評估之事項，至聲請
　　　人指訴查無其為股東之資料一事，係聲請人與被告二人雙方對於約定投資方式
　　　、內容之認知有所差距，尚無積極事證足以證明被告二人有將聲請人所出資金
  　　挪作己用之情事，要難認被告二人涉有背信犯行。4.另聲請人指訴被告甲○○
　    涉有妨害自由部分，證人郭筆山雖於原檢察官偵查中稱被告甲○○於八十八年
      十二月間，有在福華大飯店內二樓，與聲請人洽商解決二人間財務問題，並由
      另一名姓名年籍不詳之男子在該處對於聲請人搜身等語，然經被告甲○○否認
      在卷，經查證人郭筆山係聲請人之胞弟，且出資聲請人供其與被告等從事前述
      事業，業據證人郭筆山陳述在卷，本件訴訟自於其與聲請人有利害與共之關係
　　　，其證言於無其他憑據資為佐證之情況下，尚難據而為被告不利之事證。5.至
　　　聲請人雖執其與被告甲○○之對話之錄音帶及錄音譯文，指陳被告等涉有詐欺
　　　罪嫌。惟該錄音帶經原檢察官指揮檢察事務官勘驗，錄音帶所錄之內容與其譯
　　　文大致相符，惟內容並非有被告之認諾，被告對聲請人提出尖銳性問題亦無回
　　　應，且第二捲錄音帶被告甲○○所言係為激動性言語，有勘驗錄音帶筆錄一紙
　　　附卷可稽，尚難以該錄音帶據以認定被告等對犯罪事實自白。又縱認錄音帶所
　　　錄得被告等之陳述為聲請人所稱之自白，然參酌前揭經調查之事證，亦不足認
　　　定被告等涉有聲請人指訴之罪嫌，原檢察官經偵查結果，認被告等犯罪嫌疑不
      足，於法並無違誤。聲請意旨執被告等確有詐欺意圖，檢察官未詳查事證等事
      由，據以指摘原處分，聲請交付審判，為無理由，應予駁回。
六、依刑事訴訟法第二百五十八條之三第二項前段，裁定如主文。
中　　　華　　　民　　　國　　九十三　　年　　　九　　　月　十四　　　日
                          臺灣臺北地方法院刑事第六庭
                              審判長法  官  李英勇
                                    法  官  趙子榮
                                    法  官  曾正龍
右正本證明與原本無異。
本裁定不得抗告。
                                    書記官  彭自青
中　　　華　　　民　　　國　　九十三　　年　　　九　　　月　十六　　　日
